臺灣臺北地方法院刑事判決　　　　　　　　96年度易字第19號
公　訴　人　臺灣臺北地方法院檢察署檢察官
被　　　告　乙○○
上列被告因家庭暴力防治法等案件，經檢察官提起公訴（95年度
偵字第18343號、19444號），本院判決如下：
    主  文
乙○○違反法院依家庭暴力防治法第十三條所為禁止直接騷擾之
裁定，處拘役貳拾日，如易科罰金，以新臺幣壹仟元折算壹日；
又違反法院依家庭暴力防治法第十三條所為禁止實施家庭暴力行
為之裁定，處拘役拾日，如易科罰金，以新臺幣壹仟元折算壹
日；應執行拘役肆拾伍日，如易科罰金，以新臺幣壹仟元折算壹
日。緩刑貳年，緩刑期內付保護管束。
被訴違反家庭暴力防治法第五十條第三款、第四款部分無罪。
    事  實
乙○○與甲○○係夫妻，屬家庭暴力防治法第3條第1款所定之家
庭成員。甲○○前向本院聲請核發民事通常保護令，經本院家事
法庭於民國95年3月9日以95年度家護字第114號裁定，依家庭暴
力防治法第13條核發有效期間1年之民事通常保護令，命乙○○
不得對甲○○實施身體或精神上不法侵害行為、不得直接或間接
對甲○○為騷擾行為。詎乙○○明知上情，於同年8月19日下午5
時20分許，為阻止甲○○自外返回臺北市中山區○○○路○段135
巷20弄17號5樓住處，竟將其行李丟至門外，而為違反上開裁定
之直接騷擾行為。復另行起意，於同年月25日凌晨3時30分許，
在上址與甲○○發生口角爭執，乙○○遂出手毆打甲○○，致其
受有兩前臂多處瘀傷、右前臂一處擦傷、左大腿瘀傷等傷害 (傷
害部分業據撤回告訴)，而為違反上開裁定之不法侵害行為。
    理  由
甲、有罪部分
一、卷附財團法人長庚紀念醫院 (下稱長庚醫院)家庭暴力驗傷
    診斷書、長庚醫院95年11月16日 (95)長庚院法字第1140號
    函，雖屬被告以外之人於審判外所為之陳述，然迄本院辯論
    終結前，當事人均未聲明異議，依刑事訴訟法第159條之5第
    2項，得為證據。
二、訊據被告乙○○固坦承知悉上開保護令，及有於95年8月19
    日阻止告訴人甲○○返家、於同年日25日與告訴人拉扯之事
    實，惟矢口否認有何違反保護令之犯行，辯稱：因告訴人長
    達年餘未回家照顧小孩，故伊不願意告訴人回家；95年8月
    25日雖有與告訴人發生爭執及拉扯，但不知告訴人傷勢何來
    云云。經查，上開犯罪事實業據證人即告訴人於審理中指證
    綦詳，且告訴人於審理中再三表示願意原諒被告，並撤回對
    被告之告訴，則其既已無意追究被告之刑責，衡情殊無故為
    不利被告證詞之必要。又告訴人確受有兩前臂多處瘀傷、右
    前臂一處擦傷、左大腿瘀傷等傷害，亦有家庭暴力事件驗傷
    診斷書乙紙在卷可稽；且依病歷記載，告訴人係95年8月25
    日上午5時59分許至長庚醫院急診就醫，受傷時間依推估可
    能為6小時內遭外力所致，故當日凌晨3時許有可能是受傷之
    時間點乙節，復有長庚醫院95年11月16日 (95)長庚院法字
    第1140號函在卷足憑，核與告訴人指訴相符。再參以被告自
    承95年8月19日有阻止告訴人自外返家、同年月25日凌晨有
    與告訴人爭執、拉扯等情，堪信告訴人指訴非虛，被告所辯
    ，顯屬卸責之詞，要無可採。此外，復有本院95年度家護字
    第114號裁定在卷可佐，本案事證明確，被告犯行堪以認定
    ，應予依法論科。
三、核被告所為，係犯家庭暴力防治法第50條第2款、第1款違反
    保護令罪。起訴書證據併所犯法條欄二雖漏載家庭暴力防治
    法第50條第2款之罪，惟該部分犯行已於事實欄中載明，並
    經公訴人於審理中當庭補正該法條，應認已起訴，本院自得
    併予審理，附此敘明。被告所犯上開2罪，犯意各別，行為
    互殊，應予分論併罰。爰審酌被告與告訴人為夫妻，未能互
    相體諒、扶持，於告訴人聲請核發民事通常保護令後，猶枉
    顧本院之裁定，且犯後飾詞否認犯行，未見悔意，及其犯罪
    之動機、目的、手段、智識程度等一切情狀，各量處如主文
    第1項所示之刑，並定應執行刑及諭知易科罰金之折算標準
    。末查，被告前未曾因故意犯罪受有期徒刑以上刑之宣告，
    有臺灣高等法院被告前案紀錄表在卷可按，其經此科刑之教
    訓，應知所警惕而無再犯之虞，且告訴人於審理中業表示願
    意原諒被告，本院因認對其所宣告之刑，以暫不執行為適當
    ，併予宣告緩刑2年，以啟自新，並依家庭暴力防治法第30
    條第1項規定，宣告緩刑期內付保護管束。
三、公訴意旨另略以：被告於95年8月25日凌晨3時30分許，在上
    址與告訴人發生口角爭執，被告竟基於傷害之犯意，出手毆
    打告訴人，致其受有兩前臂多處瘀傷、右前臂一處擦傷、左
    大腿瘀傷等傷害，因認被告此部分另涉犯刑法第277條第1項
    傷害罪嫌。按告訴乃論之罪，告訴人於第一審辯論終結前，
    得撤回其告訴；告訴經撤回者，應諭知不受理之判決，刑事
    訴訟法第238條第1項、第303條第3款分別定有明文。查本件
    告訴人告訴被告傷害案件，起訴書認係觸犯刑法第277條第1
    項之罪，依同法第287條規定，須告訴乃論。茲據告訴人當
    庭並具狀撤回告訴，有審理筆錄、撤回告訴狀在卷可稽。因
    起訴書認此部分若有罪，與上開論罪之違反保護令罪有想像
    競合犯之裁判上一罪關係，爰不另為不受理判決之諭知。
乙、無罪部分
一、公訴意旨另以：被告於95年3月9日經本院以95年度家護字第
    114號民事裁定，核發命被告應於95年3月20日下午5時前遷
    出臺北市中山區○○○路○段135巷20弄17號5樓，並遠離該
    址至少100公尺，有效期間為12月之通常保護令。詎被告違
    反前開保護令主文所示之規定，未於保護令所定之期間內遷
    出上址，因認被告此部分亦涉家庭暴力防治法第50條第3款
    、第4款 (起訴書證據併所犯法條欄二雖漏載家庭暴力防治
    法第50條第4款之罪，惟該部分犯嫌已於事實欄中載明，並
    經公訴人於審理中當庭補正該法條，應認已起訴)違反保護
    令罪云云。
二、按被告行為不罰者，應諭知無罪之判決，刑事訴訟法第301
    條第1項定有明文。又拉丁法諺有云：「自願不發生不法(
    volenti not fit iniuria)」，即所謂「被害人之承諾」，
    意指基於被害人承諾所為之行為，均排除犯罪之成立，或謂
    「阻卻違法性承諾」，此為學說上普遍承認之超法規阻卻違
    法事由。此際，行為人侵害行為雖屬構成要件該當行為，但
    因阻卻違法事由存在而不罰。
三、訊之被告固坦承未於保護令所示期限內，遷出並遠離臺北市
    中山區○○○路○段135巷20弄17號5樓住處，惟堅詞否認有
    家庭暴力防治法第50條第3款、第4款違反保護令之犯行，辯
    稱：伊於收受保護令後，有與告訴人簽和解書，告訴人同意
    伊繼續居住上址，以利照顧子女等語。
四、經查，被告未依本院95年度家護字第114號通常保護令所示
    ，於95年3月20日前遷出臺北市中山區○○○路○段135巷20
    弄17號5樓住處，並遠離該址至少100公尺乙情，固為被告所
    自承，並經證人即告訴人、臺北市政府警察局中山分局建國
    派出所巡佐丙○○於審理中結證明確，並有上述裁定在卷足
    憑。惟查，告訴人於審理中證稱：如被告搬離上址，伊經濟
    能力無法獨立照顧小孩，故同意被告繼續居住等語，核與被
    告辯解相符。則被告既經告訴人同意而未遷出並遠離上開住
    處，揆之首開說明，其行為縱符合家庭暴力防治法第50條第
    3款、第4款之構成要件，但因告訴人之承諾，而得阻卻違法
    而不罰，自應為無罪之諭知。至家庭暴力防治法第16條雖明
    文：「命相對人遷出被害人住居所或遠離被害人之保護令，
    不因被害人同意相對人不遷出或不遠離而失其效力。」然此
    係規範民事保護令之效力，主要實益在於確保保護令之執行
    （家庭暴力防治法第20條參照)，此觀該條文係規定於家庭
    暴力防治法第2章民事保護令章節中即明。而被告是否成立
    同法第50條第3款、第4款違反保護令犯行，仍應依刑法所定
    之犯罪理論定之 (刑法第11條前段參照)，自不得徒以家庭
    暴力防治法第16條規定遽認被告涉犯前開罪嫌，併予指明。
據上論斷，應依刑事訴訟法第299條第1項前段、第301條第1項，
家庭暴力防治法第50條第1款、第2款、第30條第1項，刑法第11
條、第41條第1項、第51條第6款、第74條第1項第1款，判決如主
文。
本案經檢察官戴文亮到庭執行職務
中　　華　　民　　國　　96　　年　　3 　　月　　26　　日
                        臺灣臺北地方法院刑事第14庭
                                審判長法　官　宋松璟
                                      法  官  李家慧
                                      法  官  孫萍萍
以上正本證明與原本無異。
如不服本判決，應於判決送達後10日內，向本院提出上訴狀。
      　　　　　　　　　　　　　　　　書記官　謝韻華
中　　華　　民　　國　　96　　年　　3　　月　　 27　　日
附錄本案論罪科刑法條
家庭暴力防治法第50條
（違反保護令罪之處罰）
違反法院依第13條、第15條所為之下列裁定者，為本法所稱之違
反保
護令罪，處3年以下有期徒刑、拘役或科或併科新台幣10萬元以
下罰金︰
一禁止實施家庭暴力行為。
二禁止直接或間接騷擾、接觸、通話或其他連絡行為。
三命遷出住居所。
四遠離住居所、工作場所、學校或其他特定場所。
五命完成加害人處遇計畫：戒癮治療、精神治療、心理輔導或其
他治療、輔導。
